臺灣臺中地方法院民事判決 
                                   111年度中小字第1817號
原      告  顏芯妤
被      告  曾文駿
                    （現於法務部○○○○○○○○○○○執行中）

上列被告因詐欺等案件，經原告提起損害賠償之附帶民事訴訟（
110年度簡上附民字第15號），經本院刑事庭裁定移送前來，於
民國111年6月8日辯論終結，本院判決如下：
    主      文
被告應給付原告新台幣玖萬柒仟元及自民國一一○年三月十六日
起至清償日止，按年息百分之五計算之利息。
本判決得假執行。
    事實及理由
一、原告經合法通知，無正當理由，未於言詞辯論期日到場，核
    無民事訴訟法第386條各款所列情形，爰依被告聲請，由其
    一造辯論而為判決。
二、原告主張：被告、訴外人林育聖依其等一般社會生活之通常
    經驗，可知悉一般人均可自行申請金融帳戶使用，如非意圖
    供犯罪使用，無向他人借用金融帳戶之必要，並可預見其等
    將金融帳戶提供予真實姓名及年籍均不詳之人後，該人將可
    能藉由該蒐集所得之帳戶，作為收受詐欺取財款項之用，遂
    行詐欺取財犯行，並於提領或轉帳後即產生遮斷資金流動軌
    跡以逃避國家追訴、處罰之效果，仍於其發生並不違背自己
    本意之情況下，各基於幫助他人犯詐欺取財及一般洗錢之不
    確定故意，被告於民國109年3月12日後某時許，將其申設之
    華南商業銀行帳號000000000000號帳戶（下稱甲帳戶）之網
    路銀行帳號及密碼，透過telegram傳送予真實姓名及年籍均
    不詳telegram暱稱「百威」之成年男子（下稱「百威」），
    而容任該人及其同夥使用甲帳戶詐欺他人財物，並藉此掩飾
    犯罪所得去向。訴外人林育聖則於109年5月12日前某時許，
    將其申設之合作金庫商業銀行帳號0000000000000號帳戶（
    下稱乙帳戶）之網路銀行帳號及密碼，透過telegram傳送予
    真實姓名及年籍均不詳telegram暱稱「KEVEN」之成年男子
    （下稱「KEVEN」，無證據證明「KEVEN」與「百威」為不同
    人），而容任該人及其同夥使用乙帳戶詐欺他人財物，並藉
    此掩飾犯罪所得去向。嗣「百威」即「KEVEN」取得前開甲
    、乙帳戶資料後，即與其同夥（無證據證明係3人以上共同
    為之）共同基於意圖為自己不法所有之詐欺取財、一般洗錢
    犯意聯絡，詐欺如刑事判決附表「被害人」欄所示之人，致
    使各該人等依指示分別匯款至甲、乙帳戶，各該款項並旋遭
    轉帳（聲請簡易判決處刑書誤載為遭提領）至其他帳戶（各
    被害人、遭詐騙方式、匯款時間、金額、匯入帳戶，均詳如
    同判決附表所示）。嗣因前述各該人發覺受騙而報警處理，
    始循線查悉上情。其中原告為被害人部分如同附表編號8所
    示內容，共計被騙而匯款新台幣（下同）9萬7000元。被告
    上開行為遭台灣台中地方檢察署以涉幫助刑法第339條第1項
    詐欺取罪及違反洗錢防治法第14條第1項之罪之想像競合犯
    移送併辦（台灣台中地方檢察署109年度偵字第37695號、37
    898號偵查事件），嗣經鈞院刑事庭以被告涉上開罪從一重
    以幫助違反洗錢防治法第14條第1項之罪處斷，判處被告有
    期徒刑5月及併科罰金新台幣6萬元確定（本院110年度簡上
    字第43號）。爰依民法第184條第1項後段、第2項及第185條
    共同侵權行為之規定，請求被告賠償上開原告所受之損失。
    訴之聲明：被告應給付原告7萬9000元及自刑事附帶民事起
    訴狀繕本送達被告之翌日起至清償日止按年息5%計算之利息
    。
三、原告主張之上開事實，已為本院110年度簡上字第43號刑事
    判決所確認，並為被告到庭所不爭執，自堪可信為真實。
四、按因故意或過失，不法侵害他人之權利者，負損害賠償責任
    。故意以背於善良風俗之方法，加損害於他人者亦同。違反
    保護他人之法律，致生損害於他人者，負賠償責任，民法第
    184條第1項前段、後段、第2項，分別定有明文。第1項前、
    後兩段為相異之侵權行為類型。關於保護之法益，前段為權
    利，後段為一般法益。關於主觀責任，前者以故意過失為已
    足，後者則限制須故意以背於善良風俗之方法加損害於他人
    ，兩者要件有別，請求權基礎相異，訴訟標的自屬不同（最
    高法法院80年度台上字第3760號判決要旨參照）。此即民法
    第184條規定係調和「行為自由」和「保護的權益」此兩個
    基本利益，區別不同的權益的保護，而組成侵權行為責任體
    系。被侵害者係他人權利時，只要加害人具有故意或過失，
    即應依民法第184條第1項前段負損害賠償責任。其被侵害者
    ，非屬權利時，須加害行為係出於故意背於善良風俗方法（
    第184條第1項後段），或違反保護他人之法律（第184條第2
    項）時，被害人始得請求損害賠償。易言之，民法第184條
    第1項前段所保護的，限於權利，不及一般財產上之利益 （
    純粹財產上損害、純粹經濟上損失）。一般財產上利益僅能
    依民法第184條第1項後段規定或第2項受到保護。次按，民
    法第185條「數人共同不法侵害他人之權利者，連帶負損害
    賠償責任﹔不能知其中孰為加害人者，亦同。造意人及幫助
    人，視為共同行為人。」計有4個類型之共同侵權行為【即
    民法第185條第1項前段「即狹義共同侵權行為」，包括主觀
    （意思聯絡）共同加害行為（使加害人就可能的因果關係負
    責）、客觀行為關連共同加害行為（司法院66年例變字第1
    號）（須具共同因果關係）、後段（共同危險行為，擇一因
    果關係）、第2項（造意人與幫助人之共同侵權行為）】，
    該不同類型之共同侵權行為規定要件不同、功能有別。就民
    法第185條第2項所規範之共同侵權行為而言，所稱造意及幫
    助相當於刑法上的教唆及幫助。換言之，造意人者，指教唆
    他人使生為侵權行為決意之人；幫助人者，指予他人以助力
    ，使他人易於為侵權行為之人，其助力包括精神及物質在內
    。本件原告所請求遭被告詐欺之7萬9000元，核其性質原告
    係受有純粹財產上損害（純粹經濟上損失），而詐欺原告之
    詐騙集團成員既係以詐欺之方法致原告受有上開損財產上損
    害，則顯係以背於善良風俗之方法加損害於原告，被告則為
    幫助該詐欺行為，已如前述，是被告依前開184條第1項後段
    、第2項、第185條第2項共同侵權行為之規定，即應就此對
    原告負有損害賠償之責。
五、次按，連帶債務之債權人，得對於債務人中之一人或數人或
    其全體，同時或先後請求全部或一部之給付。連帶債務未全
    部履行前，全體債務人仍負連帶責任。為民法第273條所明
    定。本件被告既應依民法第185條第1項規定，與詐騙集團成
    員負連帶負損害賠償責任，則依上開規定，原告自可得向被
    告請求上開其所騙所受之7萬9000元之損失甚明。是原告本
    於上開（四）所述之規定，對被告請求賠償上開金額7萬900
    0元及自刑事附帶起訴狀繕本送達之翌日（即110年3月16日
    ）起至清償日止，按年息5%計算之法定遲延利息，洵屬適法
    ，為有理由，應予准許，爰為判決如主文第1項所示。
六、本件係適用小額訴訟程序，依民事訴訟法第436條之20規定
    ，法院為被告敗訴之判決時，應依職權宣告假執行，原告自
    勿庸聲請。
七、本件原告之訴有理由，依民事訴訟法第436條第2項、第436
    條之23、第385條第1項前段、第436條之20，判決如主文。
中　　華　　民　　國　　111  　年 　 6  　月　　15    日
                  臺灣臺中地方法院臺中簡易庭
                                  法　官　陳添喜
以上為正本係照原本作成。
如不服本判決，應於送達後20日內，以判決違背法令為理由，向
本院提出上訴狀並表明上訴理由（上訴理由應表明一、原判決所
違背之法令及其具體內容；二、依訴訟資料可認為原判決有違背
法令之具體事實），如於本判決宣示後送達前提起上訴者，應於
判決送達後20日內補提上訴理由書（須附繕本）。
中　　華　　民　　國　　111  　年 　 6  　月　　15    日

                                  書記官　黃舜民